臺灣雲林地方法院刑事判決　　　　　　　 96年度易字第374號
公　訴　人　臺灣雲林地方法院檢察署檢察官
被　　　告　丁○○
　　　　　　　　　　國民
　　　　　　　　　　（現另案在臺灣雲林第二監獄執行中）
　　　　　　乙○○
　　　　　　　　　　國民
上列被告等因竊盜等案件，經檢察官提起公訴（96年度偵字第
2348、2349、2898號），於本院準備程序進行中，被告等就被訴
事實為有罪之陳述，經合議庭裁定由法官一人獨任進行簡式審判
程序，判決如下：
    主  文
丁○○竊盜，累犯，處有期徒刑陸月，減為有期徒刑月，扣案
鑰匙壹支沒收之；又行使變造汽車車牌，足以生損害於公眾及他
人，累犯，處有期徒刑肆月；又共同攜帶兇器竊盜，累犯，處有
期徒刑拾月，扣案扳手壹支沒收之；又共同竊盜，累犯，處有期
徒刑肆月。應執行有期徒刑壹年柒月，扣案鑰匙、扳手各壹支均
沒收之。
乙○○共同攜帶兇器竊盜，累犯，處有期徒刑捌月，扣案扳手壹
支沒收之；又共同竊盜，累犯，處有期徒刑肆月。應執行有期徒
刑拾月，扣案扳手壹支沒收之。
    事實及理由
一、犯罪事實：
    丁○○前因毒品危害防制條例案件，於民國93年07月22日，
    經臺灣高雄地方法院以93年度訴字第1516號判決判處有期徒
    刑10月確定，並於94年08月06日縮刑期滿執行完畢。乙○○
    前因毒品危害防制條例案件，經臺灣高雄地方法院，於93年
    08月31日，以93年度訴字第1103號判決判處有期徒刑9 月確
    定，並於94年07月25日縮刑期滿執行完畢。
(一)、丁○○因缺乏交通工具代步，遂基於意圖為自己不法所有之
    犯意，於96年04月19日凌晨04時許（起訴書誤載為96年04月
    20日凌晨04時許），在雲林縣北港鎮○○路325 號旁空地，
    以其所有汽車鑰匙1 支，竊取戊○○所有車號8375-NW 號自
    小貨車，得手後據為己有，旋將該車駛離現場。丁○○為避
    免遭警查緝，另基於變造車牌特許證進而行使之犯意，於翌
    （20）日下午02時許，在其雲林縣北港鎮○○里○○路28巷
    7 之2 號住處，以膠帶及筆，將上開竊得之自小貨車車牌變
    造為「9875-NW 」號，繼續駕駛於道路而加以行使，足生損
    害於戊○○及監理機關對於車籍管理之正確性，嗣於96年04
    月27日下午05時18分許，駕駛上開竊得之自小貨車，行經雲
    林縣北港鎮○○路與警民街口時，為警查獲，而悉上情，並
    扣得丁○○所有供竊盜所用鑰匙1 支。
(二)、丁○○與乙○○為夫妻關係，二人均因失業，缺錢花用，竟
    共同基於意圖為自己不法所有之犯意聯絡，於96年04月28日
    下午02時許，攜帶其所有客觀上足對人身安全產生危害之扳
    手1 支，至雲林縣北港鎮嘉南大圳灌溉渠道，由丁○○以所
    攜帶之扳手，竊取雲林農田水利會所有設於該渠道之北港支
    線一區草湖制水閘門上螺絲，乙○○則在旁佯裝釣魚，為丁○○把風，丁○○竊得水閘門螺絲2 顆並據為己有，適為行
    經該處之吳榮發發覺，遂通知許忠村、許蒼榮至現場欲逮捕
    丁○○、乙○○，丁○○見狀將已竊得之螺絲2 顆丟入渠道
    內，偕乙○○逃逸，吳榮發等人則在後追捕，丁○○、乙○○於同日下午03時許，途經雲林縣北港鎮○○段606 地號農
    地旁產業道路，見甲○○所有車號UKM-129 號機車放置該處
    ，鑰匙仍留在機車上，丁○○、乙○○另共同基於意圖為自
    己不法所有之犯意聯絡，竊取上開機車逃離，惟該機車行駛
    未久拋錨，二人旋棄車繼續逃逸，嗣丁○○在雲林縣北港鎮
    府番公墓為吳榮發等人追及，據報警員亦趕到逮捕丁○○，
    並扣得丁○○所有供竊取上開制水閘門螺絲所用扳手1 支、
    釣魚線及釣魚鉤1 副，乙○○則趁隙逃離。
二、程序部分：
    本件被告丁○○、乙○○所犯均為死刑、無期徒刑、最輕
    本刑為3 年以上有期徒刑以外之罪，被告丁○○、乙○○
    於準備程序中均就被訴事實為有罪之陳述，經法官告知簡
    式審判程序之旨，並聽取公訴人、被告丁○○、乙○○之
    意見後，合議庭認為適宜，依刑事訴訟法第273 條之1 第
    1 項規定，裁定進行簡式審判程序。又刑事訴訟法第159
    條第1 項規定：被告以外之人於審判外之言詞或書面陳述
    ，除法律有規定者外，不得作為證據。惟同條第2 項例外
    規定：法院以簡式審判程序，不適用之。故本件不適用傳
    聞排除法則有關限制證據能力之相關規定。並得依同法第
    310 條之2 之準用同法第454 條之規定製作略式判決書，
    僅需記載犯罪事實、證據名稱及應適用之法條，並得以簡
    略方式為之。
三、認定犯罪事實所憑之證據及理由：
(一)、告訴人戊○○之警詢筆錄（見港警偵字第00961000225 號卷
    第5 頁至第6 頁）。證明：其停放在雲林縣北港鎮○○路32
    5 號旁空地上之車號8375-NW 號自小貨車，於96年04月19日
    晚間10時許，發現失竊，嗣經警查獲已為被告丁○○變造車
    牌號碼為9875-NW 號之自小貨車為其所有。
(二)、證人吳庭豐之警詢筆錄，及以證人身分於檢察官面前之具結
    證述筆錄（見港警偵字第0961000228號卷第10頁至第11頁、
    96年度偵字第2349號卷第20頁至第22頁）。證明：其為雲林
    農田水利會溝皂工作站站長，管領雲林縣草湖里北港支線一
    區草湖制水站制水閘門，96年04月28日下午03許接獲告知該
    制水閘門螺絲遭破壞，嗣其到場後見被告丁○○已為警查獲
    。
(三)、證人吳榮發、許忠村、許蒼榮之警詢筆錄，及以證人身分於
    檢察官面前之具結證述筆錄（見港警偵字第0961000228號卷
    第18頁至第26頁、96年度偵字第2349號卷第20頁至第22頁）
    。證明：渠等發現被告丁○○、乙○○竊取制水閘門螺絲，
    及於逃逸過程中另竊取告訴人甲○○機車等經過情形。
(四)、告訴人甲○○之警詢筆錄（見港警偵字第0961000228號卷第
    12頁至第17頁）。證明：其所有車號UKM-129 號機車，於上
    揭時、地，為被告二人所竊取之經過情形。
(五)、雲林縣警察局車輛協尋電腦輸入單（見港警偵字第00961000
    225 號卷第9 頁）。證明：告訴人戊○○發現其所有上開自
    小貨車失竊後報警協尋。
(六)、贓物認領保管單2 紙（見港警偵字第00961000225 號卷第8
    頁、港警偵字第0961000228號卷第27頁）。證明：告訴人戊○○已領回遭被告丁○○竊取之自小貨車，告訴人甲○○亦
    已領回遭被告丁○○、乙○○竊取之機車。
(七)、照片19張（見港警偵字第00961000225 號卷第11頁至第12頁
    、港警偵字第0961000228號卷第32頁至第39頁）。
(八)、扣案鑰匙1支、扳手1支、釣魚線及釣魚鉤1副。
(九)、被告丁○○於警詢、偵查之供述筆錄（見港警偵字第009610
    00225 號卷第1 頁至第4 頁、港警偵字第0961000228號卷第
    1 頁至第4 頁、96年度偵字第2348號卷第6 頁至第8 頁、96
    年度偵字第2349號卷第8 頁至第9 頁、第20頁）。證明：被
    告丁○○坦承，以其所有之扣案鑰匙1 支，竊取告訴人戊○○所有上開自小貨車，為逃避警方查緝，以膠帶等物變造上
    開自小貨車車牌號碼，又攜扣案扳手1 支，竊取嘉南大圳灌
    溉渠道北港支線一區草湖制水站制水閘門之螺絲，為證人吳
    榮發等人追捕，另竊取告訴人甲○○之機車等情。
(十)、被告乙○○於警詢、偵查之供述筆錄（見港警偵字第096100
    0228號卷第5 頁至第9 頁、96年度偵字第2349號卷第20頁）
    。被告乙○○坦承於96年04月28日下午02時許，與被告丁○○在北港鎮嘉南大圳現場釣魚，並指證被告丁○○當日遭人
    追緝，且騎乘告訴人甲○○之機車
(十一)、被告丁○○、乙○○於本院審理時之自白。證明：被告丁○○自白竊取告訴人戊○○之自小貨車，並於竊得翌日下午02
    時許，在其住處以膠帶及筆變造上開自小貨車之車牌號碼，
    變造上開自小貨車車牌號碼後，繼續行駛於道路，直至96年
    04月27日為警查獲。被告丁○○、乙○○均坦承因失業缺錢
    ，由被告丁○○攜扣案扳手1 支，竊取上開制水閘門螺絲欲
    變賣得款花用，被告乙○○則在旁佯裝釣魚把風，僅竊得2
    顆螺絲即為證人吳榮發等人發覺，被告二人於逃逸途中，另
    行竊取告訴人甲○○之機車等情。
(十二)、被告丁○○、乙○○自白與上述積極證據相符，顯屬真實。
    本件事證明確，被告丁○○、乙○○之犯行堪以認定。
四、論罪科刑之理由：
(一)、按汽車牌照係公路監理機關所發給，固具有公文書性質，惟
    依道路交通安全規則第8 條前段之規定，汽車牌照係行車之
    許可憑證，自屬於刑法第212 條所列特許證之一種（最高法
    院63年臺上字第1550號判例意旨參照）。又刑法第321 條第
    1 項第3 款之攜帶兇器竊盜罪，其所稱「兇器」，其種類並
    無限制，凡客觀上足對人之生命、身體、安全構成威脅，具
    有危險性之兇器均屬之，且祇須行竊時攜帶此種具有危險性
    之兇器為已足，並不以攜帶之初有行兇之意圖為必要（最高
    法院79年臺上字第5253號判例要旨參照）。
(二)、核被告丁○○於犯罪事實(一)所示時、地，竊取告訴人戊○○
    之自小貨車後，又變造該自小貨車車牌號碼並加以行使，所
    為係犯刑法第320 條第1 項之竊盜罪及同法第216 條、第21
    2 條行使變造特許證罪。被告丁○○變造車輛牌照後繼續行
    駛使用，該變造特許證之行為，應為行使之高度行為所吸收
    ，不另論罪。
(三)、被告丁○○、乙○○於犯罪事實(二)所示時、地，竊取雲林農
    田水利會所有上開制水閘門螺絲時，所攜帶之扣案扳手，為
    金屬製品，質地堅硬，客觀上足對人之生命、身體、安全造
    成危險，為可供兇器使用之物，核被告丁○○、乙○○此部
    分所為均係犯刑法第321 條第1 項第3 款攜帶兇器竊盜罪，
    另被告丁○○、乙○○於犯罪事實(二)所示時、地竊盜告訴人
    甲○○機車，所為均係犯刑法第320 條第1 項竊盜罪。
(四)、被告丁○○與被告乙○○間，就犯罪事實(二)所示攜帶兇器竊
    盜犯行及竊盜犯行，均有犯意聯絡及行為分擔，應依刑法第
    28條規定，論以共同正犯。
(五)、被告丁○○所犯上開3 次竊盜犯行及行使變造特許證犯行、
    被告乙○○上開2 次竊盜犯行，均犯意各別，被告丁○○所
    犯竊盜罪與行使變造特許證罪，罪名互異，被告丁○○、乙○○所實施各竊盜行為間亦無密接不可分之情形，無接續犯
    之適用，應予分論併罰。
(六)、被告丁○○前因毒品危害防制條例案件，於93年07月22日，
    經臺灣高雄地方法院以93年度訴字第1516號判決判處有期徒
    刑10月確定，並於94年08月06日縮刑期滿執行完畢；被告乙○○前因毒品危害防制條例案件，經臺灣高雄地方法院，於
    93年08月31日，以93年度訴字第1103號判決判處有期徒刑9
    月確定，並於94年07月25日縮刑期滿執行完畢，有臺灣高等
    法院被告前案紀錄表在卷可稽，被告丁○○、乙○○均於有
    期徒刑執行完畢後，5 年內再犯本件有期徒刑以上之罪，均
    應依刑法第47條第1項規定，論以累犯，並各加重其刑。
(七)、本院審酌，被告丁○○有毒品危害防制條例、恐嚇取財、詐
    欺等犯罪前科，被告乙○○則有毒品危害防制條例之犯罪前
    科，均素行不佳，被告二人年輕力壯，大可從事正當營生，
    竟雙雙染上毒癮，長期施用毒品無法工作，缺錢花用淪為宵
    小竊取他人財物，顯見被告二人品行亦有不端，被告丁○○
    竊盜告訴人戊○○自小貨車，造成告訴人戊○○困擾及財物
    損失已有不該，竟又變造該自小貨車車牌號碼，紊亂車籍資
    料，更不足取，被告丁○○、乙○○又共同竊取雲林農田水
    利會上開制水閘門螺絲，影響農田灌溉，波及農民生計，為
    證人吳榮發等人發覺犯行後，復竊取告訴人甲○○之機車逃
    逸，並因急欲逃離現場，致告訴人甲○○機車加油線斷裂無
    法使用，造成告訴人甲○○之損害，益見被告丁○○、乙○○欠缺尊重他人財產之觀念，殊值非難。惟被告丁○○、乙○○已坦承犯行，犯後態度良好，被告丁○○竊取告訴人蘇
    添之自小貨車僅供己代步使用，以膠帶及筆之方式變造車牌
    號碼，尚可輕易回復，被告丁○○使用自小貨車時間僅8 日
    ，經警查獲後，告訴人戊○○亦已領回其自小貨車，另被告
    丁○○、乙○○竊取上開制水閘門螺絲為數僅2 顆，竊取後
    使用告訴人甲○○機車時間僅10數分鐘，告訴人甲○○亦已
    領回其失竊之機車，被告丁○○、乙○○犯罪情節及所生損
    害非鉅，再揆諸卷附制水閘門照片，可見該制水閘門之螺絲
    僅係固定制水閘門螺絲中之小部分，對於該閘門運作影響尚
    非重大，被告乙○○僅在場把風，犯罪情節較被告丁○○為
    輕，暨被告丁○○為小學畢業，教育程度不高，智識淺薄，
    被告乙○○為高中肄業，教育程度不低，育有一女年僅6 歲
    等一切情狀，分別量處如主文所示之宣告刑，被告乙○○部
    分，並定應執行之刑。
(八)、另中華民國96年罪犯減刑條例業於96年07月04日公布，並自
    96年07月16日施行，該條例第2 、3 條分別明文規定：「犯
    罪在中華民國96年04月24日以前者，除本條例另有規定外，
    依下列規定減刑：三、有期徒刑、拘役或罰金，減其刑期或
    金額二分之一」；「下列各罪，經宣告死刑、無期徒刑或逾
    有期徒刑1 年6 月之刑者，不予減刑：十五、刑法第320 條
    。」則本件被告丁○○所犯犯罪事實(一)所示竊盜告訴人戊○○自小客車犯行之犯罪時間，在96年04月24日以前，且該部
    分竊盜犯罪之宣告刑未逾有期徒刑1 年6 月，非屬上揭減刑
    條例第3 條規定不予減刑之情形，應就被告所犯犯罪事實(一)
    所示之竊盜罪，減其有期徒刑二分之一，並依該條例第7 條
    第2 項規定，就原本宣告刑諭知其減得之刑，與其他不得減
    刑之罪之宣告刑，按同條例第11條規定依刑法第51條第5 款
    ，定被告丁○○應執行之刑。而被告丁○○所犯犯罪事實(一)
    所示行使變造特許證罪，其變造時間雖在96年04月24日以前
    ，惟其後加以行使至96年04月27日為警查獲，則被告丁○○
    所犯犯罪事實(一)所示行使變造特許證罪，其行為終了時，應
    為96年04月27日，不符中華民國96年罪犯減刑條例第2 條之
    規定，不應減刑，附此敘明。
(九)、扣案鑰匙1 支，係供被告丁○○竊盜告訴人戊○○所有自小
    貨車所用之物，扣案扳手1 支，則係供被告丁○○、乙○○
    竊取雲林縣農田水利會上開制水閘門螺絲所用之物，且均為
    被告丁○○所有，業據被告丁○○供述在卷，均應依刑法第
    38條第1 項第2 款規定宣告沒收。又沒收供犯罪所用之物，
    應以直接供用者為限（最高法院19年上字第1908號判例要旨
    參照），則扣案釣魚線及釣魚鉤1 副，係被告乙○○於被告
    丁○○竊取上開制水閘門螺絲時，掩飾在場把風行為所使用
    之物，並非直接供其犯竊取上開制水閘門螺絲所用之物，另
    供被告丁○○變造車牌號碼所用之膠帶及筆，被告丁○○供
    稱已丟棄，且未扣案，顯已滅失，爰均不予宣告沒收，附此
    敘明。
五、應適用之法律：
(一)、刑事訴訟法第273 條之1 第1 項、第299 條第1 項前段、第
    310 條之2 、第454 條。
(二)、刑法第28條、第212 條、第216 條、第320 條第1 項、第32
    1 條第1 項第3 款、第47條第1 項、第51條第5 款、第38條
    第1 項第2 款，中華民國96年罪犯減刑條例第2 條第1 項第
    3 款、第7 條、第11條，刑法施行法第1條之1。
本案經檢察官丙○○到庭執行職務。
中　　華　　民　　國　　96　　年　　8 　　月　　8 　　日
                  刑事第四庭    法  官  李秋瑩
以上正本證明與原本無異。
如不服本判決，應於判決送達後10日內，向本院提出上訴狀（須
附繕本）。
                                書記官　邱明通
中　　華　　民　　國　　96　　年　　8 　　月　　8 　　日
附錄法條:
中華民國刑法第212 條偽造、變造護照、旅券、免許證、特許證
及關於品行、能力服務或其他相類之證書、介紹書，足以生損害
於公眾或他人者，處1 年以下有期徒刑、拘役或3 百元以下罰金
。中華民國刑法第216 條行使第210 條至第215 條之文書者，依
偽造、變造文書或登載不實事項或使登載不實事項之規定處斷。
中華民國刑法第320 條意圖為自己或第三人不法之所有，而竊取
他人之動產者，為竊盜罪，處5 年以下有期徒刑、拘役或5 百元
以下罰金。
意圖為自己或第三人不法之利益，而竊佔他人之不動產者，依前
項之規定處斷。
前二項之未遂犯罰之。
中華民國刑法第321條
犯竊盜罪而有左列情形之一者，處 6 月以上、 5 年以下有期徒
刑：
一  於夜間侵入住宅或有人居住之建築物、船艦或隱匿其內而犯
    之者。
二  毀越門扇、牆垣或其他安全設備而犯之者。
三  攜帶兇器而犯之者。
四  結夥三人以上而犯之者。
五  乘火災、水災或其他災害之際而犯之者。
六  在車站或埠頭而犯之者。
前項之未遂犯罰之。
